ACORDAO-COMPLETO-2470227

ACÓRDÃO 2462/2022 ATA 13/2022 - PRIMEIRA CÂMARA

VISTOS, relatados e discutidos estes autos de tomada de contas especial instaurada pela Secretaria de Fomento e Incentivo à Cultura, em desfavor de Elus Gestão, Projetos Educacionais e Sócios Ambientais e de Júlio Cesar Santos de Morais, em razão de omissão no dever de prestar contas dos recursos captados por força do projeto cultural Pronac 103491,
ACORDAM os ministros do Tribunal de Contas da União, reunidos em sessão da Primeira Câmara, com fundamento no art. 16 da Lei 8.443/1992 c/c os art. 202 do Regimento Interno do TCU, em:
9.1. considerar revéis os responsáveis Elus Gestao, Projetos Educacionais e Socios Ambientais e Julio Cesar Santos de Morais, para todos os efeitos, dando-se prosseguimento ao processo, com fulcro no art. 12, § 3º, da Lei 8.443/1992; 
9.2. julgar irregulares, nos termos dos arts. 1º, inciso I, 16, inciso III, alíneas a e c, da Lei 8.443/1992, c/c os arts. 19 e 23, inciso III, da mesma Lei, as contas dos responsáveis Elus Gestão, Projetos Educacionais e Sócios Ambientais e Júlio Cesar Santos de Morais, condenando-os solidariamente ao pagamento da importância a seguir especificada, atualizada monetariamente e acrescida dos juros de mora, calculada a partir da data discriminada até a data da efetiva quitação do débito, fixando-lhes o prazo de quinze dias, para que comprovem, perante o Tribunal, o recolhimento da referida quantia aos cofres do Fundo Nacional de Cultura, nos termos do art. 23, inciso III, alínea "a", da citada lei, c/c o art. 214, inciso III, alínea "a", do Regimento Interno do TCU:
	Data de ocorrência
	Valor histórico (R$) 
	Tipo da parcela

	126.210,00
	21/11/2012
	D

	30.471,25
	22/11/2012
	D

	133,20
	27/7/2017
	C

9.3. aplicar a Elus Gestão, Projetos Educacionais e Sócios Ambientais e a Júlio Cesar Santos de Morais, individualmente, a multa prevista no art. 57 da Lei 8.443/1992 c/c o art. 267 do Regimento Interno do TCU, no valor de R$ 150.000,00 para cada responsável, fixando-lhes o prazo de 15 (quinze) dias, a contar das notificações, para comprovarem, perante o Tribunal (art. 214, inciso III, alínea "a", do Regimento Interno do TCU) , o recolhimento das dívidas aos cofres do Tesouro Nacional, atualizadas monetariamente desde a data do acórdão até a do efetivo recolhimento, se forem pagas após o vencimento, na forma da legislação em vigor;
9.4. autorizar, desde logo, nos termos do art. 28, inciso II, da Lei 8.443/1992, a cobrança judicial das dívidas, caso não atendidas as notificações;
9.5. enviar cópia deste Acórdão à Procuradoria da República no Estado de São Paulo, para adoção das medidas cabíveis; e
9.6. dar ciência deste Acórdão à Secretaria Especial de Cultura e aos responsáveis.

TOMADA DE CONTAS ESPECIAL. TCE instaurada pelo(a) Secretaria Especial de Cultura em razão de Omissão no dever de prestar contas, Lei Rouanet, que teve por objeto Criação, confecção e distribuição gratuita de 3.000 exemplares de livro  sobre a história e as tradições culturais do município de Campinas/ SP, além de temas como preservação do meio ambiente e necessidade de inserção de crianças de 8 a 12 anos no universo da leitura. (nº da TCE no sistema: 262/2018).

Primeira Câmara

Secretaria Especial da Cultura.

3. Interessados/Responsáveis:
3.1. Responsáveis: Elus Gestao, Projetos Educacionais e Socios Ambientais (09.083.572/0001-56); Julio Cesar Santos de Morais (XXX.113.078-XX).

13.1. Ministros presentes: Benjamin Zymler (na Presidência), Walton Alencar Rodrigues (Relator) e Vital do Rêgo.
13.2. Ministro-Substituto convocado: Augusto Sherman Cavalcanti.
13.3. Ministro-Substituto presente: Weder de Oliveira.

WALTON ALENCAR RODRIGUES

Adoto, como relatório, a instrução da Unidade Técnica (peças 86 a 88) : 
INTRODUÇÃO
1.	Cuidam os autos de tomada de contas especial instaurada por Secretaria Especial de Cultura, em desfavor de Elus Gestão, Projetos Educacionais e Sócios Ambientais (CNPJ: 09.083.572/0001-56) e Júlio Cesar Santos de Morais (CPF: XXX.113.078-XX) , em razão de omissão no dever de prestar contas, captados por força do projeto cultural Pronac 103491, descrito da seguinte forma: "Criação, confecção e distribuição gratuita de 3.000 exemplares de livro  sobre a história e as tradições culturais do município de Campinas/SP, além de temas como preservação do meio ambiente e necessidade de inserção de crianças de 8 a 12 anos no universo da leitura."
HISTÓRICO
2.	Em 29/8/2017, com fundamento na IN/TCU 71/2012, alterada pela IN/TCU 76/2016 e DN/TCU 155/2016, o dirigente da instituição Secretaria Especial de Cultura autorizou a instauração da tomada de contas especial (peça 10) . O processo foi registrado no sistema e-TCE com o número 262/2018.
3.	A Portaria n. 627/10, de 22/11/2010, autorizou a captação do valor de apoio, totalizando R$ 156.681,25, no período de 23/11/2010 a 31/12/2012 (peça 4) , com prazo para execução dos recursos 26/11/2012 a 30/06/2013, recaindo o prazo para prestação de contas em 31/7/2013.
4.	A empresa proponente captou recursos autorizados, no montante de R$ 156.681,25, conforme atestam os recibos (peça 6) .
5.		O fundamento para a instauração da Tomada de Contas Especial, conforme consignado na matriz de responsabilização elaborada pelo tomador de contas, foi a constatação da seguinte irregularidade: 
Omissão no dever de prestar contas.
6.	Os responsáveis arrolados na fase interna foram devidamente comunicados e, diante da ausência de justificativas suficientes para elidir a irregularidade e da não devolução dos recursos, instaurou-se a tomada de contas especial.
7.		No relatório (peça 23) , o tomador de contas concluiu que o prejuízo importaria no valor original de R$ 156.548,05, imputando-se a responsabilidade a Elus Gestão, Projetos Educacionais e Sócios Ambientais e Júlio Cesar Santos de Morais, Presidente, no período de 2/10/2006 até o momento. 
8.			Em 26/3/2019, a Controladoria-Geral da União emitiu o relatório de auditoria (peça 24) , em concordância com o relatório do tomador de contas. O certificado de auditoria e o parecer do dirigente do órgão de controle interno concluíram pela irregularidade das presentes contas (peças 25 e 26) .
9.		Em 2/4/2019, o ministro responsável pela área atestou haver tomado conhecimento das conclusões contidas no relatório e certificado de auditoria, bem como do parecer conclusivo do dirigente do órgão de controle interno, manifestando-se pela irregularidade das contas, e determinou o encaminhamento do processo ao Tribunal de Contas da União (peça 27) .
10.	Na instrução inicial (peça 30) , analisando-se os documentos dos autos, concluiu-se pela necessidade de realização de citação e audiência dos responsáveis, em face da constatação da omissão do dever de prestar contas.
11.	Em cumprimento ao pronunciamento da unidade (peça 32) , os responsáveis foram citados, compareceram aos autos, solicitaram (peça 62) e tiveram deferido o pedido de prorrogação de prazo (peça 64) e apresentaram conjuntamente suas alegações de defesa (peças 65 a 68) .
12.	Por meio da instrução de peça 71, foram analisadas as alegações de defesa e examinados documentos presentes nos autos a título de prestação de contas do convênio (peças 14 e 66-68) . Do exame dos documentos da prestação de contas, verificou-se o cometimento de irregularidades distintas da omissão do dever de prestar contas, resultando na necessidade de citá-los novamente nos seguintes termos:
a)					 realizar a CITAÇÃO solidária do Sr. Júlio Cesar Santos de Morais (CPF: XXX.113.078-XX) , Presidente da empresa Elus Gestão, Projetos Educacionais e Sócios Ambientais e da empresa Elus Gestão, Projetos Educacionais e Sócios Ambientais (CNPJ: 09.083.572/0001-56) , com fundamento nos arts. 10, § 1º, e 12, incisos I e II, da Lei 8.443/1992 c/c o art. 202, incisos I e II, do RI/TCU, para que, no prazo de quinze dias, apresentem alegações de defesa e/ou recolham aos cofres do Fundo Nacional de Cultura as quantias abaixo indicadas, atualizadas monetariamente a partir das respectivas datas até o efetivo recolhimento, abatendo-se na oportunidade a quantia eventualmente ressarcida, na forma da legislação em vigor, em decorrência da irregularidade abaixo descrita:
	Irregularidades: a) descumprimento do Plano de Distribuição do projeto cultural Pronac 103491, sem atingir o alcance social esperado; b) concentração de todas as despesas do projeto em um único fornecedor; c) utilização de cheques avulsos no pagamento das despesas realizadas.
	Dispositivos violados: parágrafo único do art. 70 da Constituição Federal; art. 93 do Decreto-Lei 200/67; art. 20, caput, da IN/STN 1/1997 e arts. 28, § 1º e 49, § 3º da IN MinC 1/2012.
	Quantificação do débito:
	VALOR ORIGINAL (R$) 
	DATA DA OCORRÊNCIA
	DÉBITO/CRÉDITO

	126.210,00
	21/11/2012
	D

	30.471,25
	22/11/2012
	D

	133,20
	27/7/2017
	C

	Cofre para recolhimento: Fundo Nacional de Cultura
	Conduta: a) descumprir o Plano de Distribuição do projeto cultural Pronac 103491, sem atingir o alcance social esperado; b) concentrar todas as despesas do projeto em um único fornecedor; c) utilizar cheques avulsos no pagamento das despesas realizadas.
	Nexo de causalidade: a) o descumprimento do Plano de Distribuição do projeto cultural Pronac 103491, sem atingir o alcance social esperado, propiciou o não atingimento dos objetivos do projeto e, consequentemente, em dano ao erário equivalente valor total repassado; b)  a concentração de todas as despesas do projeto em um único fornecedor e a utilização de cheques avulsos no pagamento das despesas realizadas, propiciaram a impossibilidade de se comprovar o nexo de causalidade entre os valores repassados e as despesas realizadas, resultando na presunção de dano ao erário correspondente ao valor total repassado.
	Culpabilidade - Sr. Júlio Cesar Santos de Morais: não há excludentes de ilicitude, de culpabilidade ou de punibilidade. É razoável supor que o responsável tinha consciência da ilicitude de sua conduta, sendo-lhe exigível conduta diversa daquela que foi adotada, qual seja, cumprir integralmente o plano de distribuição aprovado, não concentrar as despesas em um único fornecedor e abster-se de utilizar cheques avulsos na realização dos pagamentos objeto do Pronac 103491, comprovando assim a boa e regular aplicação dos recursos.
	Culpabilidade - Elus Gestão, Projetos Educacionais e Sócios Ambientais: não há excludentes de ilicitude, de culpabilidade ou de punibilidade. É razoável supor que a responsável, por meio de seus representantes legais, tinha consciência da ilicitude de sua conduta, sendo-lhe exigível conduta diversa daquela que foi adotada, qual seja, cumprir integralmente o plano de distribuição aprovado, não concentrar as despesas em um único fornecedor e abster-se de utilizar cheques avulsos na realização dos pagamentos objeto do Pronac 103491, comprovando assim a boa e regular aplicação dos recursos.
13.	Em cumprimento ao pronunciamento da unidade (peça 73) , foram promovidas as citações dos responsáveis, conforme quadro a seguir:
	Responsável
	Citação
	Recebimento
	Origem do endereço

	Elus Gestão, Projetos
Educacionais e Sócios
Ambientais
	Ofício 41.796/2020 (peça 78) 
	25/9/2020 (peça 54) 
	Receita Federal (peça 75) 

	Elus Gestão, Projetos
Educacionais e Sócios
Ambientais
	Ofício 42.578/2020 (peça 77) 
	1/9/2020 (peça 53) 
	Procuradora (peça 56) 

	Júlio Cesar Santos de Morais
	Ofício 41.795/2020 (peça 76) 
	23/9/2020 (peça 82) 
	Receita Federal (peça 74) 

14.	Por meio de sua procuradora, a empresa Elus Gestão, Projetos Educacionais e Sócios Ambientais compareceu aos autos e solicitou (peça 80) e teve o pedido de prorrogação de prazo deferido (peça 81) . 
15.	Transcorrido o prazo regimental fixado, os responsáveis permaneceram silentes, operando-se, portanto, os efeitos da revelia, dando-se prosseguimento ao processo, nos termos do art. 12, §3º, da Lei 8.443/1992.
EXAME TÉCNICO
16.	Preliminarmente, cumpre tecer breves considerações sobre a forma como são realizadas as comunicações processuais no TCU. A esse respeito, destacam-se o art. 179, do Regimento Interno do TCU (Resolução 155, de 4/12/2002) e os arts. 3º e 4º, inciso III, § 1º, da Resolução TCU 170, de 30 de junho de 2004, in verbis:
Resolução 155/2002 (Regimento Interno) :
Art. 179. A citação, a audiência ou a notificação, bem como a comunicação de diligência, far se-ão:
I - mediante ciência da parte, efetivada por servidor designado, por meio eletrônico, fac-símile, telegrama ou qualquer outra forma, desde que fique confirmada inequivocamente a entrega da comunicação ao destinatário;
II - mediante carta registrada, com aviso de recebimento que comprove a entrega no endereço do destinatário;
III - por edital publicado no Diário Oficial da União, quando o seu destinatário não for localizado
 (...) 
Resolução TCU 170/2004:
Art. 3º As comunicações serão encaminhadas aos seus destinatários por meio de:
I - correio eletrônico, fac-símile ou telegrama;
II - servidor designado;
III - carta registrada, com aviso de recebimento;
IV - edital publicado no Diário Oficial da União, quando o seu destinatário não for localizado, nas hipóteses em que seja necessário o exercício de defesa".
 (...) 
Art. 4º. Consideram-se entregues as comunicações:
I - efetivadas conforme disposto nos incisos I e II do artigo anterior, mediante confirmação da ciência do destinatário;
II - realizadas na forma prevista no inciso III do artigo anterior, com o retorno do aviso de recebimento, entregue comprovadamente no endereço do destinatário;
III - na data de publicação do edital no Diário Oficial da União, quando realizadas na forma prevista no inciso IV do artigo anterior.
§ 1º O endereço do destinatário deverá ser previamente confirmado mediante consulta aos sistemas disponíveis ao Tribunal ou a outros meios de informação, a qual deverá ser juntada ao respectivo processo.
17.	Portanto, a validade da citação via postal não depende de que o aviso de recebimento seja assinado pelo próprio destinatário da comunicação, o que dispensa, no caso em tela, a entrega do AR em "mãos próprias". A exigência da norma é no sentido de o Tribunal verificar se a correspondência foi entregue no endereço correto, residindo aqui a necessidade de certeza inequívoca. 
18.	Não é outra a orientação da jurisprudência do TCU, conforme se verifica nos julgados a seguir transcritos:
São válidas as comunicações processuais entregues, mediante carta registrada, no endereço correto do responsável, não havendo necessidade de que o recebimento seja feito por ele próprio (Acórdão 3648/2013-TCU-Segunda Câmara, Relator Ministro José Jorge) ;
É prescindível a entrega pessoal das comunicações pelo TCU, razão pela qual não há necessidade de que o aviso de recebimento seja assinado pelo próprio destinatário. Entregando se a correspondência no endereço correto do destinatário, presume-se o recebimento da citação. (Acórdão 1019/2008-TCU-Plenário, Relator Ministro Benjamin Zymler) ;
As comunicações do TCU, inclusive as citações, deverão ser realizadas mediante Aviso de Recebimento - AR, via Empresa Brasileira de Correios e Telégrafos, bastando para sua validade que se demonstre que a correspondência foi entregue no endereço correto. (Acórdão 1526/2007-TCU-Plenário, Relator Ministro Aroldo Cedraz) .
19.	A validade do critério de comunicação processual do TCU foi referendada pelo Supremo Tribunal Federal, nos termos do julgamento do MS-AgR 25.816/DF, por meio do qual se afirmou a desnecessidade da ciência pessoal do interessado, entendendo-se suficiente a comprovação da entrega do "AR" no endereço do destinatário:
EMENTA: AGRAVO REGIMENTAL. MANDADO DE SEGURANÇA. DESNECESSIDADE DE INTIMAÇÃO PESSOAL DAS DECISÕES DO TRIBUNAL DE CONTAS DA UNIÃO. ART. 179 DO REGIMENTO INTERNO DO TCU. INTIMAÇÃO DO ATO IMPUGNADO POR CARTA REGISTRADA, INICIADO O PRAZO DO ART. 18 DA LEI nº 1.533/51 DA DATA CONSTANTE DO AVISO DE RECEBIMENTO. DECADÊNCIA RECONHECIDA. AGRAVO IMPROVIDO.
O envio de carta registrada com aviso de recebimento está expressamente enumerado entre os meios de comunicação de que dispõe o Tribunal de Contas da União para proceder às suas intimações.
O inciso II do art. 179 do Regimento Interno do TCU é claro ao exigir apenas a comprovação da entrega no endereço do destinatário, bastando o aviso de recebimento simples.
20.	No caso em apreço, as citações dos responsáveis são válidas. Ambas foram encaminhadas para os endereços constantes da base de dados da Receita Federal e foram efetivamente recebidas, conforme quadro do item 13. A empresa Elus também foi citada no endereço de sua procuradora, informado na peça 56.
21.	Quanto ao mérito, nos processos do TCU, a revelia não conduz à presunção de que seriam verdadeiras todas as imputações levantadas contra os responsáveis, diferentemente do que ocorre no processo civil, em que a revelia do réu opera a presunção da verdade dos fatos narrados pelo autor. Dessa forma, a avaliação da responsabilidade dos agentes não pode prescindir da prova existente no processo ou para ele carreada. 
22.	Ao não apresentar suas defesas, os responsáveis deixaram de produzir prova quanto à regularidade da aplicação dos recursos do convênio, em afronta às normas que impõem aos jurisdicionados a obrigação legal de, sempre que demandados pelos órgãos de controle, apresentarem os documentos que demonstrem a correta utilização das verbas públicas, a exemplo do contido no art. 93 do Decreto-Lei 200/67: "Quem quer que utilize dinheiros públicos terá de justificar seu bom e regular emprego na conformidade das leis, regulamentos e normas emanadas das autoridades administrativas competentes." 
23.	Considerando o princípio da verdade real que rege a atuação desta Corte, ainda que as alegações de defesa não tenham sido apresentadas pelo responsável, a revelia não afasta a obrigatoriedade da análise dos elementos probatórios disponíveis nos autos, conforme reiterados acórdãos do Tribunal (Acórdão 163/2015-TCU-Segunda Câmara, Rel.  Min. Subst. André de Carvalho; 2.685/2015 - 2ª Câmara, Rel. Min. Raimundo Carreiro; 2.801/2015 - 1ª Câmara, Rel. Min. Walton Alencar Rodrigues; 4.340/2015 - 1ª Câmara, Rel. Min. Subst. Weder de Oliveira e 5.537/2015 - 1ª Câmara, Rel. Min. Subst. Weder de Oliveira) . Assim, procurou-se buscar, em manifestações do responsável na fase interna desta Tomada de Contas Especial, se havia argumentos que pudessem ser aproveitados em seu favor.	
24.	Reexaminando os autos, observa-se que os responsáveis foram citados inicialmente pela omissão do dever de prestar contas e apresentaram alegações de defesa, que foram analisadas em conjunto com os documentos da prestação de contas. A análise revelou a existência de novas irregularidades, distintas da omissão do dever de prestar contas, resultando em nova citação, para a qual os responsáveis foram omissos. Assim, não encontramos nenhum outro argumento nos autos que possa vir a ser analisado e posteriormente utilizado para afastar as irregularidades apontadas. 
25.	Vale ressaltar que a pretensão punitiva do TCU, conforme Acórdão 1441/2016-TCU-Plenário, que uniformizou a jurisprudência acerca dessa questão, subordina-se ao prazo geral de prescrição indicado no art. 205 do Código Civil, que é de 10 anos, contado da data de ocorrência da irregularidade sancionada, nos termos do art. 189 do Código Civil, sendo este prazo interrompido pelo ato que ordenar a citação, a audiência ou a oitiva do responsável. No caso em exame, os recursos foram captados em novembro de 2012. Tendo sido o ato de ordenação da citação assinado em 10/8/2020 (peça 73) , não houve o decurso de prazo superior a 10 anos. Portanto, não ocorreu a prescrição da pretensão punitiva.
26.	Em se tratando de processo em que as partes interessadas não se manifestaram acerca das irregularidades imputadas, não há elementos para que se possa efetivamente aferir e reconhecer a ocorrência de boa-fé na conduta dos responsáveis ou de quaisquer outros excludentes de culpabilidade, podendo o Tribunal, desde logo, proferir o julgamento de mérito pela irregularidade das contas, nos termos dos §§ 2º e 6º do art. 202 do Regimento Interno do TCU. (Acórdão 133/2015-TCU-Primeira Câmara, Rel. Min. Bruno Dantas; 2.455/2015 - 1ª Câmara, Rel. Min. Bruno Dantas; 3.604/2015 - 1ª Câmara, Rel. Min. Bruno Dantas; 5.070/2015 - 2ª Câmara, Rel. Min. Subst. André de Carvalho e 2.424/2015 - Plenário, Rel. Min. Benjamin Zymler) .
27.	Dessa forma, Elus Gestão, Projetos Educacionais e Sócios Ambientais (CNPJ: 09.083.572/0001-56) e seu presidente, Sr. Júlio Cesar Santos de Morais (CPF: XXX.113.078-XX) , devem ser considerados revéis, nos termos do art. 12, §3º, da Lei 8.443/1992.
CONCLUSÃO
28.	Em face da análise promovida na seção "Exame Técnico", verifica-se que os responsáveis não lograram comprovar a boa e regular aplicação dos recursos. Instados a se manifestar, optaram pelo silêncio, configurando a revelia, nos termos do §3º, do art. 12, da Lei 8.443/1992. 
29.	Vale ressaltar que não ocorreu a prescrição da pretensão punitiva, conforma análise realizada no item 25.  
30.	Vale registrar que inexistem nos autos elementos que demonstrem a boa-fé dos responsáveis ou a ocorrência de outros excludentes de ilicitude, punibilidade ou culpabilidade. Desse modo, suas contas devem, desde logo, ser julgadas irregulares, nos termos do art. 202, § 6º, do Regimento Interno do TCU, condenando-os ao débito, devendo aplicar-lhes ainda a multa prevista no art. 57, da Lei 8.443/1992.
PROPOSTA DE ENCAMINHAMENTO
31.	Diante do exposto, submetem-se os autos à consideração superior, propondo-se a adoção das seguintes medidas:
a)	considerar revéis a empresa Elus Gestão, Projetos Educacionais e Sócios Ambientais (CNPJ: 09.083.572/0001-56) e seu presidente, Sr. Júlio Cesar Santos de Morais (CPF: XXX.113.078-XX) , com fundamento no § 3º, art. 12, Lei 8.443, de 16 de julho de 1992;
b)	com fundamento nos arts. 1º, inciso I, 16, inciso III, alínea "c", da Lei 8.443/1992 c/c os arts. 19 e 23, inciso III, da mesma Lei, e com arts. 1º, inciso I; 209, inciso III; 210 e 214, inciso III, do Regimento Interno, julgar irregulares as contas da empresa Elus Gestão, Projetos Educacionais e Sócios Ambientais (CNPJ: 09.083.572/0001-56) e seu presidente, Sr. Júlio Cesar Santos de Morais (CPF: XXX.113.078-XX) , e condená-los, solidariamente, ao pagamento das quantias a seguir especificadas, com a fixação do prazo de quinze dias, a contar da notificação, para comprovarem, perante o Tribunal (art. 214, inciso III, alínea "a", do Regimento Interno) , o recolhimento da dívida aos cofres do Fundo Nacional de Cultura, atualizada monetariamente e acrescida dos juros de mora, calculados a partir das datas discriminadas, até a data do recolhimento, na forma prevista na legislação em vigor.
	VALOR ORIGINAL (R$) 
	DATA DA OCORRÊNCIA
	DÉBITO/CRÉDITO

	126.210,00
	21/11/2012
	D

	30.471,25
	22/11/2012
	D

	133,20
	27/7/2017
	C

c) 	aplicar individualmente à empresa Elus Gestão, Projetos Educacionais e Sócios Ambientais (CNPJ: 09.083.572/0001-56) e ao Sr. Júlio Cesar Santos de Morais (CPF: XXX.113.078-XX) , a multa prevista no art. 57 da Lei 8.443/92 c/c o art. 267 do RI/TCU, fixando-lhes o prazo de quinze dias, a contar da notificação, para que comprovem, perante o Tribunal (art. 214, III, a, do Regimento Interno do TCU) , o recolhimento da dívida aos cofres do Tesouro Nacional, atualizada monetariamente desde a data do acórdão que vier a ser proferido por este Tribunal até a do efetivo recolhimento, se pagas após o vencimento, na forma da legislação em vigor;
d) 	autorizar, desde logo, nos termos do art. 28, inciso II, da Lei 8.443/1992, a cobrança judicial da dívida caso não atendida a notificação;
e)	autorizar também, desde logo, se requerido, com fundamento no art. 26 da Lei 8.443, de 1992 c/c o art. 217, §§ 1º e 2º do Regimento Interno do TCU, o parcelamento da dívida em até 36 parcelas, incidindo, sobre cada parcela, corrigida monetariamente, os correspondentes acréscimos legais fixando-lhes o prazo de quinze dias, a contar do recebimento da notificação, para comprovarem perante o Tribunal o recolhimento da primeira parcela, e de trinta dias, a contar da parcela anterior, para comprovarem os recolhimentos das demais parcelas, devendo incidir sobre cada valor mensal, atualizado monetariamente, os juros de mora devidos, no caso do débito, na forma prevista na legislação em vigor, alertando os responsáveis que a falta de comprovação do recolhimento de qualquer parcela importará no vencimento antecipado do saldo devedor, nos termos do art. 217 do Regimento Interno deste Tribunal;
f)		enviar cópia do Acórdão que vier a ser proferido à Secretaria Especial de Cultura e aos responsáveis, para ciência, bem como à Procuradoria da República no Estado de São Paulo, nos termos do § 3º do art. 16 da Lei 8.443/1992, c/c o § 7º do art. 209 do Regimento Interno do TCU, para adoção das medidas cabíveis;
i)	informar à Procuradoria da República no Estado de São Paulo, à Secretaria Especial de Cultura e aos responsáveis, que a presente deliberação, acompanhada do Relatório e do Voto que a fundamenta, está disponível para a consulta no endereço www.tcu.gov.br/acordaos, além de esclarecer que, caso requerido, o TCU poderá fornecer sem custos as correspondentes cópias, de forma impressa; e
j)	informar à Procuradoria da República no Estado de São Paulo que, nos termos do parágrafo único do art. 62 da Resolução TCU 259/2014, os procuradores e membros do Ministério Público credenciados nesta Corte podem acessar os presentes autos de forma eletrônica e automática, ressalvados apenas os casos de eventuais peças classificadas como sigilosas, as quais requerem solicitação formal.

Jane Ketty Mariano Ribeiro (314.823/OAB-SP) e Jaime da Costa (113.484/OAB-SP), representando Elus Gestao, Projetos Educacionais e Socios Ambientais; Cristiana Souza de Amorim (176.410/OAB-SP) e Jaime da Costa (113.484/OAB-SP), representando Julio Cesar Santos de Morais.

Procurador Júlio Marcelo de Oliveira.

TOMADA DE CONTAS ESPECIAL. OMISSÃO NO DEVER DE PRESTAR CONTAS. REVELIA. CONTAS JULGADAS IRREGULARES. DÉBITO. MULTA.

TOMADA DE CONTAS ESPECIAL (TCE)

Secretaria de Controle Externo de Tomada de Contas Especial (SecexTCE).

Tratam os autos de tomada de contas especial instaurada pela Secretaria Especial da Cultura, em desfavor de Elus Gestão, Projetos Educacionais e Sócios Ambientais e Júlio Cesar Santos de Morais, em razão de omissão no dever de prestar contas dos recursos captados por força do projeto cultural Pronac 103491, descrito da seguinte forma: "Criação, confecção e distribuição gratuita de 3.000 exemplares de livro  sobre a história e as tradições culturais do município de Campinas/SP, além de temas como preservação do meio ambiente e necessidade de inserção de crianças de 8 a 12 anos no universo da leitura." 
Os responsáveis arrolados na fase interna foram comunicados e, diante da ausência de justificativas suficientes para elidir a irregularidade e da não devolução dos recursos, instaurou-se a presente tomada de contas especial.
No âmbito do TCU, foram realizadas as devidas citações dos responsáveis, mas transcorrido o prazo regimental, os responsáveis permaneceram silentes, devendo ser considerados revéis, nos termos do art. 12, §3º, da Lei 8.443/1992.
A Unidade Técnica, com anuência do Ministério Público junto ao TCU, propõe julgar irregulares contas dos responsáveis e condená-los ao pagamento do débito apurado, com aplicação de multa.
Diante dos elementos disponíveis nos autos, considerando que os responsáveis não se manifestaram neste processo, não havendo, assim, nenhum argumento capaz de afastar as irregularidades apontadas, forçoso concluir pela não comprovação da boa e regular aplicação dos recursos públicos transferidos e ocorrência de prejuízo ao Erário. O valor atualizado do débito é de R$ 273.918,38.
Ante o exposto, acolho os pareceres prévios, que incorporo às razões de decidir, e voto por que o Tribunal adote o Acórdão que ora submeto à apreciação deste Colegiado.
TCU, Sala das Sessões, em 3 de maio de 2022.
WALTON ALENCAR RODRIGUES 
Relator